臺灣高等法院刑事判決
110年度上訴字第3360號
上  訴  人  
即  被  告  李文豪



選任辯護人  陳宏彬律師(法扶律師)

上列上訴人因毒品危害防制條例案件，不服臺灣新北地方法院11
0年度訴字第739號，中華民國110年9月30日第一審判決（起訴案
號：臺灣新北地方檢察署110年度偵字第13516號、110年度偵字
第13587號、110年度偵字第15177號），提起上訴，本院判決如
下：
    主  文
上訴駁回。
    理  由
一、本院審理之範圍：
　㈠按民國110年6月16日修正公布生效之刑事訴訟法第348條規定
    ：「上訴得對於判決之一部為之。對於判決之一部上訴者，
    其有關係之部分，視為亦已上訴。但有關係之部分為無罪、
    免訴或不受理者，不在此限。上訴得明示僅就判決之刑、沒
    收或保安處分一部為之。」又刑事訴訟法施行法第7條之13
    對上開規定之施行，已明定：「施行前，已繫屬於各級法院
    之案件，於施行後仍適用修正前刑事訴訟法第348條規定；
    已終結或已繫屬於各級法院而未終結之案件，於施行後提起
    再審或非常上訴者，亦同」。茲各審級法院繫屬案件及審理
    程序均具有高度可分性及獨立性，故於原審級案件終結後提
    起上訴時，自應以其提起各個不同審級上訴時，刑事訴訟法
    第348條是否已經修正施行，作為究應適用新法或舊法決定
    其上訴範圍之時點依據(最高法院110年度台上大字第5375號
    裁定意旨參照)。
　㈡本案係於上開規定施行後之110年11月16日始繫屬於本院，此
    觀諸卷內臺灣新北地方法院檢送被告上訴卷證函文上之收文
    章戳印即明（本院卷第3頁）。今被告僅就量刑部分提起上
    訴，有卷內刑事上訴理由狀可稽(本院卷第21至22頁)，參照
    上開說明，本件上訴範圍只限於原判決之刑部分，本案之犯
    罪事實、論罪部分，則如第一審判決所記載（如附件）。
二、上訴駁回之理由：　　
  ㈠本案經本院審理結果，認第一審以上訴人即被告甲○○(下稱被
    告)犯修正前毒品危害防制條例第4條第2項之販賣第二級毒
    品罪，量處被告有期徒刑1年10月。經核原審之量刑係屬妥
    適，並無不合，並引用第一審判決書理由欄之記載（如附件
    ）。
　㈡被告上訴意旨略以：
　  其本件有供出共犯蘇家裕之年籍、住居，使員警得據以查獲
    ，應有毒品危害防制條例第17條第1項減免其刑規定之適用
    。又本案之販賣毒品次數僅1次，對象僅1人，犯罪所得僅新
    臺幣(下同)1000元，情節本較集團販毒者為輕，而被告係因
    家庭破裂，長期受父親家暴，自己獨立生活，才會因一時經
    濟困窘，誤觸法律，為此提起上訴，請求從輕量刑，並宣告
    緩刑(本院卷第21至22、73、99頁)。
　㈢本院查：
　⒈原判決就卷內關於被告可否依毒品危害防制條例第17條第1項
    規定減輕其刑，所為證據調查之結果，經綜合判斷、取捨，
    已詳敘：被告為警查獲時，雖供出本案係與蘇家裕共犯，然
    依本案係因孫○○所涉少年事件，經臺灣士林地方法院少年法
    庭法官檢送孫○○手機，請臺北市政府警察局少年警察隊（下
    稱少年隊）清查孫○○有無涉毒及其他不法行為，由少年隊員
    警檢視孫○○手機後，查知孫○○曾向「李鼠寶」購毒，且依孫
    ○○手機內之Messenger 對話紀錄，已知孫○○係將購毒款項匯
    入如某中國信託銀行帳戶，亦已函詢中國信託銀行查知前開
    帳戶為蘇家裕所有，少年隊員警遂於110 年2 月22日檢附相
    關事證函請臺灣新北地方檢察署檢察官指揮偵辦，足認員警
    查獲被告本案販賣第二級毒品與孫○○之犯行，在被告供出共
    犯為蘇家裕前，即已蒐集蘇家裕之相關事證，非因被告之供
    述而查獲蘇家裕，難認本案有毒品危害防制條例第17條第1 
    項供出毒品來源因而查獲其他正犯或共犯之情形，自無該規
    定之適用。茲原審上開認定之理由，經本院審查後俱有卷存
    證據資料可資覆按，並無採證認事違背經驗法則、論理法則
    ，或其他違背法令之情形。被告仍執前詞，以有供出蘇家裕
    之姓名年籍，即主張應依毒品危害防制條例第17條第1項規
    定減輕其刑，自不可採。
　⒉又法官於有罪判決如何量處罪刑，甚或是否宣告緩刑，均為
    實體法賦予審理法官裁量之刑罰權事項，法官行使此項裁量
    權，自得依據個案情節，參酌刑法第57條所定各款犯罪情狀
    之規定，於法定刑度內量處被告罪刑；除有逾越該罪法定刑
    或法定要件，或未能符合法規範體系及目的，或未遵守一般
    經驗及論理法則，或顯然逾越裁量，或濫用裁量等違法情事
    之外，自不得任意指摘其量刑違法。
　　原審已以被告於偵查及審理中均自白犯罪，依修正前毒品危
    害防制條例第17條第2 項規定減輕其刑，且考量被告涉犯之
    販毒次數僅有1 次，交易對象止於1 人，交易毒品亦屬微量
    ，賺取之利益亦少，且其並未主動招攬購毒者，惡性尚非重
    大不赦，而再依刑法第59條之規定酌量減輕其刑。並審酌被
    告所為本案販賣毒品犯行，對社會雖有不利之影響，惟犯後
    坦承犯行，且所販賣毒品之金額、數量均少，個人獲利非鉅
    ，危害較輕，前復僅有因幫助詐欺案件經法院判處罪刑之犯
    罪紀錄，別無施用毒品之習性，暨自述高中肄業、於炸雞店
    工作、月收入約2 萬元、獨居臺南、家境勉持之家庭生活與
    經濟狀況等一切情狀，而量處如附件主文欄所示之刑。另說
    明被告本件雖非居於本案主導地位，然被告既悉孫○○對如何
    施用毒品一無所知，非因毒品成癮而欲購毒，仍與孫○○達成
    本案交易，所為助長毒品擴散，顯見欠缺對刑罰法律正確之
    認識及自我約束力，故不宜給予緩刑之宣告，經核確有以行
    為人責任為基礎，依刑法第57條各款所列情狀予以審酌，並
    於法定刑度之內為量定，客觀上並無明顯濫權之情形，亦未
    違反比例原則，被告再主張本件販賣毒品情節輕微，及個人
    家庭狀況欠佳，請求從輕量刑，並宣告緩刑，亦不可採。
　⒊綜上，被告上訴為無理由，應予駁回。
據上論斷，應依刑事訴訟法第373 條、第368 條，判決如主文。
本案經檢察官徐世淵提起公訴，檢察官丁俊成到庭執行職務。
中　　華　　民　　國　　111 　年　　4 　　月　　26　　日
                  刑事第十一庭  審判長法　官  張江澤
                                      法　官  郭惠玲
                                      法　官  梁志偉
以上正本證明與原本無異。
如不服本判決，應於收受送達後20日內向本院提出上訴書狀，其
未敘述上訴之理由者並得於提起上訴後20日內向本院補提理由書
（均須按他造當事人之人數附繕本）「切勿逕送上級法院」。
                                      書記官  林明慧
中　　華　　民　　國　　111 　年　　4 　　月　　27　　日
附件：臺灣新北地方法院刑事判決110年度訴字第739號
臺灣新北地方法院刑事判決              110年度訴字第739號
公　訴　人　臺灣新北地方檢察署檢察官
被　　　告　甲○○　男　民國00年0月00日生
                    身分證統一編號：Z000000000號
                    住○○市○○區○○路000巷00弄00號4樓
                    居新北市○○區○○路000巷00弄00○0號
                    居臺南市○○區○○○街0號4樓之3
指定辯護人　本院公設辯護人姚孟岑
上列被告因毒品危害防制條例案件，經檢察官提起公訴（110 年
度偵字第13516 、13587 、15177 號），本院判決如下：
    主  文
甲○○共同販賣第二級毒品，處有期徒刑壹年拾月。未扣案之SA
MSUNG 廠牌A80 PLUS型號手機壹支（內含門號○○○○○○○○
○○號SIM 卡壹張）及犯罪所得新臺幣壹仟元均沒收，於全部或
一部不能沒收或不宜執行沒收時，追徵其價額。
    事  實
一、甲○○與蘇家裕（所涉犯行業經臺灣新北地方檢察署檢察官呈
    請臺灣高等檢察署移轉管轄中）意圖營利，基於販賣第二級
    毒品甲基安非他命之犯意聯絡，由甲○○透過其持用之SAMSUN
    G 廠牌A80 PLUS型號手機內含門號0000000000號SIM 卡連結
    網際網路，登入其所申請之Facebook暱稱「李鼠寶」之帳號
    ，與帳號「Mason 」（帳號全名詳卷）之孫○○（真實姓名詳
    卷，民國00年生，無證據證明甲○○於行為時知悉其為少年）
    聯繫，於108 年9 月30日17時43分許，達成以新臺幣（下同
    ）3,000 元交易1 公克甲基安非他命之合意，由孫○○於同日
    20時9 分許，匯款3,000 元至甲○○所指定之蘇家裕中國信託
    商業銀行帳號000000000000號帳戶內，蘇家裕則將1 公克甲
    基安非他命交由甲○○於108 年10月6 日0 時23分許前之某時
    許，在臺南市某全家便利商店內，以店到店方式將包裹有前
    開甲基安非他命之郵件寄送至臺北市○○區○○路0 段0 號全家
    便利商店由孫○○領取，蘇家裕則將販毒所得中之1,000 元交
    與甲○○，而以此方式與蘇家裕共同販賣第二級毒品以營利。
    嗣因孫○○涉嫌少年事件經採尿得知有施用毒品之情事，而循
    線查悉上情。
二、案經臺北市政府警察局少年警察隊報告臺灣新北地方檢察署
    檢察官偵查起訴。
    理  由
壹、證據能力部分：
一、按被告以外之人於審判外之言詞或書面陳述，除法律有規定
    者外，不得作為證據，刑事訴訟法第159 條第1 項固定有明
    文。惟被告以外之人於審判外之陳述，雖不符同法第159 條
    之1 至第159 之4 之規定，而經當事人於審判程序同意作為
    證據，法院審酌該言詞陳述或書面陳述作成時之情況，認為
    適當者，亦得為證據，同法第159 條之5 第1 項亦有規定。
    本案下述所引被告以外之人於審判外之陳述，經本院提示上
    開審判外陳述之內容並告以要旨，被告甲○○之辯護人代被告
    表示同意作為證據（本院卷第83頁），且經審酌各該供述證
    據作成之客觀情狀，並無證明力明顯過低或係違法取得之情
    形，復為證明本案犯罪事實所必要，認為以之作為證據應屬
    適當，應有證據能力。
二、另本院後述所引用之其餘非供述證據，經本院依法當庭提示
    令其辨認外，復無證據足證係公務員違背法定程序所取得，
    且當事人亦未表示反對意見，而為證明本案犯罪事實所必要
    ，亦得作為本案證據。
貳、實體方面：
一、認定事實所憑之證據及理由：上開犯罪事實，業據被告於警
    詢、偵訊、本院準備程序及審理時均坦承不諱（110 年度偵
    字第13516 號卷【下稱偵一卷】第19至25頁、第33至34頁、
    第123 至131 頁，本院卷第82、104 頁），並有證人孫○○於
    警詢及偵訊、證人即孫○○之家教段康毅於警詢之證述在卷可
    憑（偵一卷第57至63頁、第85至89頁，他字卷第93至97頁，
    偵一卷第91至94頁），復有臺北市政府警察局少年警察隊偵
    查組110年2月22日偵辦甲○○涉嫌違反毒品危害防制條例（販
    毒）案件偵查報告、「李鼠寶」之臉書帳戶基本資料、蘇家
    裕之中國信託銀行0000000000000號帳戶客戶基本資料、自
    動化交易LOG資料、存款交易明細各1份、被告與孫○○之Mess
    enger對話紀錄擷取畫面共28張、中國信託銀行自動櫃員機
    交易明細、全家便利商店寄取貨單照片各1 張、證人段康毅
    與孫○○之通訊軟體對話紀錄擷取畫面共15張存卷可佐（他字
    卷第5至8頁，110 年度偵字第15177號卷【下稱偵二卷】第1
    13頁，偵一卷第27至32頁、第69至82頁、第83頁、第109至1
    13頁、第117至119頁）。且被告於本院準備程序及審理時陳
    稱：本案販賣毒品獲得利潤1,000元等語（本院卷第82、104
    頁），足見其主觀上有賺取毒品價差之營利意圖甚明。可認
    被告之任意性自白，與事實相符，堪以採信。綜上，本案事
    證明確，被告犯行堪以認定，應依法論科。
二、論罪科刑：
  ㈠被告行為後，毒品危害防制條例第4 條第2 項及第17條第2項
    均於109 年1 月15日經總統公布修正及增訂，並於同年7月1
    5日施行，其中第4 條第2 項之法定刑度提高為「無期徒刑
    或十年以上有期徒刑，得併科新臺幣一千五百萬元以下罰金
    」，第17條第2 項之減刑事由修改為「於偵查及『歷次』審判
    中均自白」者，始得減輕其刑，經綜合比較上揭法律變更前
    、後之規定，因修正後之規定顯未較有利於被告，依刑法第
    2 條第1 項前段規定，應適用修正前之相關規定，合先敘明
    。
  ㈡按甲基安非他命屬毒品危害防制條例第2 條第2 項第2 款所
    定之第二級毒品，不得非法販賣。核被告所為，係犯修正前
    毒品危害防制條例第4 條第2 項之販賣第二級毒品罪。其販
    賣前持有第二級毒品之低度行為，應為販賣之高度行為所吸
    收，不另論罪。被告與蘇家裕就本案犯行有犯意聯絡及行為
    分擔，應論以共同正犯。
  ㈢被告前因詐欺案件，經本院以105 年度簡字第5596號判決處
    有期徒刑2 月，於105 年11月16日易科罰金執行完畢，其於
    受有期徒刑執行完畢後，5 年內故意再犯本件有期徒刑以上
    之罪，為累犯。然依司法院大法官釋字第775 號解釋意旨，
    考量被告上開構成累犯之犯罪紀錄，與本案所犯販賣毒品之
    之罪質不同，不法關聯性尚低，並無反覆再犯同一犯罪之特
    別惡性，經審酌情節，認被告上開犯行，以不加重其刑為宜
    。
  ㈣刑之減輕事由：
  ⒈被告於偵查及審理中均已自白犯罪，業如前述，爰依修正前
    毒品危害防制條例第17條第2 項規定減輕其刑。
  ⒉按刑法第59條之酌量減輕其刑，必於犯罪之情狀，在客觀上
    足以引起一般同情，認為即予宣告法定最低度刑期猶嫌過重
    者，始有其適用（最高法院51年台上字第899 號判例意旨參
    照）。而同為販賣毒品之人，其原因動機不一，犯罪情節未
    必盡同，或有大宗運輸者，亦有中、小之分，其販賣行為所
    造成危害社會之程度自屬有異，法律科處此類犯罪，所設之
    法定最低本刑卻相同，不可謂不重。於此情形，倘依其情狀
    處以相當之有期徒刑，即足以懲儆，並可達防衛社會之目的
    者，自非不可依客觀之犯行與主觀之惡性二者加以考量其情
    狀，是否有可憫恕之處，適用刑法第59條之規定酌量減輕其
    刑，期使個案裁判之量刑，能斟酌至當，符合比例原則。本
    院審酌被告於本案雖係與蘇家裕共同販賣第二級毒品，然其
    僅係受蘇家裕指示而告以毒品之價金及出面寄交毒品，其於
    本案所擔任之角色及涉案情節較為輕微，且販賣第二級毒品
    之次數僅有1 次，交易對象止於1 人，交易毒品亦屬微量，
    賺取之利益亦少，且其並未主動招攬購毒者，以其犯罪情節
    論，核與供應毒品之大、中盤上游具規模或計畫性之販賣行
    為顯屬有異，惡性尚非重大不赦，縱依前揭減刑事由減輕其
    刑並量處法定最低本刑，仍失之過苛，實屬情輕法重，本院
    審酌上情，認被告本案販賣第二級毒品犯罪之情狀顯可憫恕
    ，如量處法定刑之最低刑度，猶嫌過重，爰再依刑法第59條
    之規定酌量減輕其刑，並就上開減刑事由依法遞減之。
  ⒊辯護人雖另為被告主張被告上開犯行有毒品危害防制條例第1
    7條第1 項之適用等語。惟查，被告為警查獲時，雖供出本
    案係與蘇家裕共犯，然依卷內事證可稽，本案係因孫○○涉犯
    少年事件，經臺灣士林地方法院少年法庭法官檢送孫○○手機
    ，請臺北市政府警察局少年警察隊（下稱少年隊）清查孫○○
    有無涉毒及其他不法行為，經少年隊員警檢視孫○○手機後，
    查知孫○○曾向「李鼠寶」購毒，且依孫○○手機內之Messenge
    r 對話紀錄，已知孫○○係將購毒款項匯入如事實欄一所示之
    中國信託銀行帳戶，亦已函詢中國信託銀行查知前開帳戶為
    蘇家裕所有，少年隊員警遂於110 年2 月22日檢附相關事證
    函請臺灣新北地方檢察署檢察官指揮偵辦，有臺北市政府警
    察局少年警察隊偵查隊110 年2 月22日偵辦甲○○涉嫌違反毒
    品危害防制條例（販毒）案件偵查報告1份在卷可查（他字
    卷第5 至8 頁），足認員警查獲被告本案販賣第二級毒品與
    孫○○之犯行，在被告供出共犯為蘇家裕前，即已蒐集蘇家裕
    之相關事證，非因被告之供述而查獲蘇家裕，難認本案有毒
    品危害防制條例第17條第1 項供出毒品來源因而查獲其他正
    犯或共犯之情形，自無該規定之適用，併此敘明。
  ㈤爰以行為人之責任為基礎，審酌被告知悉甲基安非他命係第
    二級毒品，極易成癮，影響社會治安至鉅，竟基於營利之意
    圖，與蘇家裕共同販賣予他人，助長毒品氾濫，違反國家禁
    令，行為實屬可議。惟念其犯後坦承犯行之態度，並衡以被
    告販賣毒品之金額、數量均少，其個人獲利非鉅，所生危害
    較輕，並考量其前僅有因幫助詐欺案件經法院判處罪刑之犯
    罪紀錄，並無施用毒品之習性，有臺灣高等法院被告前案紀
    錄表1 份在卷可查，暨其自述高中肄業、於炸雞店工作、月
    收入約2 萬元、獨居臺南、家境勉持之家庭生活與經濟狀況
    （本院卷第106 頁）等一切情狀，量處如主文所示之刑。
  ㈥末按受2 年以下有期徒刑、拘役或罰金之宣告，而有下列情
    形之一，認以暫不執行為適當者，得宣告2 年以上5 年以下
    之緩刑，其期間自裁判確定之日起算：一、未曾因故意犯罪
    受有期徒刑以上刑之宣告者。二、前因故意犯罪受有期徒刑
    以上刑之宣告，執行完畢或赦免後，5 年以內未曾因故意犯
    罪受有期徒刑以上刑之宣告者。查被告有上開前科紀錄，且
    於105 年11月16日執行完畢，是被告於本院判決前已曾因故
    意犯罪受有期徒刑以上刑之宣告，自非未曾受有期徒刑以上
    刑之宣告，或執行完畢5 年以內未曾因故意犯罪受有期徒刑
    以上刑之宣告，核與刑法第74條第1 項緩刑要件均不符，當
    無從宣告緩刑（最高法院89年度台非字第62號判決意旨可資
    參照），辯護人此部分主張於法未合（本院卷第82頁）。且
    緩刑之宣告，除應符合刑法第74條第1 項受2 年以下有期徒
    刑、拘役或罰金之宣告外，並須有可認為以暫不執行刑罰為
    適當之情形，始得為之。查被告固受蘇家裕指示而告以孫○○
    毒品價金，並經蘇家裕交付毒品後再前往寄交毒品與孫○○，
    其雖非居於本案主導地位，然依其與孫○○之Messenger 對話
    紀錄可悉，被告與孫○○達成本案交易之合意前，已然知悉孫
    ○○對如何施用毒品一無所知，孫○○並非因毒品成癮而欲購毒
    ，其仍與孫○○達成本案交易並將毒品寄交孫○○供其施用，所
    為助長毒品擴散，對社會法益之侵害性仍屬鉅大，欠缺對刑
    罰法律正確之認識及自我約束力，致深陷本案罪行中，是本
    院認縱對被告所宣告之刑低於有期徒刑2年之刑期，仍不宜
    給予緩刑之宣告，併此指明。
三、沒收：
  ㈠被告販賣毒品所得1,000 元，屬其因本案犯罪獲取之犯罪所
    得，雖未扣案，仍應依刑法第38條之1 第1 項前段、第3 項
    規定宣告沒收，於全部或一部不能沒收或不宜執行沒收時，
    追徵其價額。
  ㈡被告係使用SAMSUNG 廠牌A80 PLUS型號手機（內含門號00000
    00000號SIM 卡1 張）與孫○○聯繫本案交易事宜，業據被告
    於本院準備程序時供述在卷（本院卷第82頁），雖未扣案，
    仍應依毒品危害防制條例第19條第1 項、刑法第38條第4項
    規定，宣告沒收，於全部或一部不能沒收或不宜執行沒收時
    ，追徵其價額。
據上論斷，應依刑事訴訟法第299 條第1 項前段，判決如主文。
本案經檢察官徐世淵偵查起訴，檢察官陳炎辰、林亭妤到庭執行
職務。
中　　華　　民　　國　 110　　年　　9 　　月　　30　　日
                  刑事第十八庭  審判長法  官  詹蕙嘉

                                      法  官  劉明潔

                                      法  官  劉容妤
上列正本證明與原本無異。
如不服本判決，應於判決送達後20日內敘明上訴理由，向本院提
出上訴狀 (應附繕本) ，上訴於臺灣高等法院。其未敘述上訴理
由者，應於上訴期間屆滿後20日內向本院補提理由書「切勿逕送
上級法院」。
                                      書記官  李郁禎
中　　華　　民　　國　 110　　年　　9 　　月　　30　　日
附錄本案論罪科刑法條全文：
修正前毒品危害防制條例第4條：
製造、運輸、販賣第一級毒品者，處死刑或無期徒刑；處無期徒
刑者，得併科新臺幣二千萬元以下罰金。
製造、運輸、販賣第二級毒品者，處無期徒刑或七年以上有期徒
刑，得併科新臺幣一千萬元以下罰金。
製造、運輸、販賣第三級毒品者，處七年以上有期徒刑，得併科
新臺幣七百萬元以下罰金。
製造、運輸、販賣第四級毒品者，處五年以上十二年以下有期徒
刑，得併科新臺幣三百萬元以下罰金。
製造、運輸、販賣專供製造或施用毒品之器具者，處一年以上七
年以下有期徒刑，得併科新臺幣一百萬元以下罰金。
前五項之未遂犯罰之。